【裁判字號】    89,重國,38
【裁判日期】    890919
【裁判案由】    國家賠償
【裁判全文】
臺灣臺北地方法院民事判決  八十九年度重國字第三八號
    原      告  甲○○
    被      告  台北市政府警察局
    法定代理人  王卓鈞
右當事人間國家賠償事件，本院判決如左：
    主    文
原告之訴及假執行之聲請均駁回。
訴訟費用由原告負擔。
    事    實
甲、原告方面：
  聲明、陳述、證據：如附件。
乙、被告方面：
  壹、聲明：如主文第一項所示，及願供擔保免為假執行宣告。
  貳、陳述：
    一、原告以台北市政府警察局中正第一分局因渠妨害公務罪嫌移送臺灣臺北地方
        法院檢察署偵辦而提起國家賠償之訴，惟其以台北市政府警察局賠償損害，
        顯有當事人不適格。
    二、原告請求之事實係八十五年十一月二十一日發生，且於同年月二十九日向台
        北市政府警察局中正第一分局請求國家賠償並經該分局函覆無賠償責任，是
        依國家賠償法第八條第一項之規定，及民法第一百九十七條第一項之規定，
        均已罹於二年時效，其請求自無從准許。
丙、本院依職權調閱臺灣高等法院檢察署刑案紀錄簡覆、本院八十六年度易字第四一
    號判決。
    理    由
壹、程序方面：
    原告起訴請求台北市政府警察局負國家賠償責任，原以王進旺為法定代理人。惟
    台北市政府警察局於八十九年八月十七日改由王卓鈞擔任警察局局長，經王卓鈞
    聲明承受訴訟，應予准許，核先敘明。
貳、得心證之理由：
  一、按當事人之適格，係指當事人就訴訟標的有實施訴訟之權能而言，而此項權能
      之有無，應依當事人與特定訴訟標的之權利義務關係定之。次按按公務員於執
      行職務行使公權力時，因故意或過失不法侵害人民自由或權利者，國家應負損
      害賠償責任。公務員怠於執行職務，致人民自由或權利遭受損害者亦同。國家
      賠償法第二條第二項定有明文。又依同法第二條第二項請求損害賠償者，以該
      公務員所屬機關為賠償義務機關，同法第九條第一項亦著有明文。可知，國家
      賠償法所定之賠償義務「機關」應係以執行職務之公務員所隸所之機關為限。
      查原告指訴八十五年十一月二十一日在行政院前陳情遭非法逮補一事，係由台
      北市政府警察局中正第一分局所屬忠孝東路派出所主管何村亨，警員楊明峰、
      陳正輝所執行，是依國家賠償法第九條之規定，應以台北市政府警察局中正第
      一分局為請求之對象。本件原告依國家賠償法規定訴請被告賠償其新台幣（下
      同）一百萬元及其利息，即屬當事人不適格，原告此部分之訴，顯無理由。
  二、次按因故意或過失，不法侵害他人之權利者，負損害賠償責任；又不法侵害他
      人之身體、健康、名譽或自由者，被害人雖非財產上之損害，亦得請求賠償相
      當之金額，此觀民法第一百八十四條第一項前段、第一百九十五條第一項前段
      規定自明。本件原告依民法第一百八十四條、第一百九十五條規定請求被告賠
      償其慰撫金五千萬萬元及其利息，無非係以其曾遭非法逮補為唯一論據。但查
      ，原告其行為，係犯有刑法第一百三十五條、第一百四十條之罪，並經本院八
      十六年度易字第四一號判決科處六月及四月，定應執行有期徒刑九月確定，有
      前開判決書、臺灣高等法院檢察署刑案紀錄簡覆表在卷可參，足見何村亨、楊
      明峰、陳正輝等三人之行為係執行職務之合法行為，並無不法侵害原告之身體
      、健康、名譽或自由之情事，原告訴請被告賠償其慰撫金，其訴自屬欠缺為訴
      訟標的法律關係之要件，亦顯無理由。
  三、再按賠償請求權，自請求權人知有損害時起，因二年間不行使而消滅；自損害
      發生時起，逾五年者亦同。第二條第三項、第三條第二項及第四條第二項之求
      償權，自支付賠償金或回復原狀之日起，因二年間不行使而消滅。國家賠償法
      第八條定有明文；又因侵權行為所生之損害賠償請求權，自請求權人知有損害
      及賠償義務人時起，二年間不行使而消滅，自有侵權行為時起，逾十年者亦同
      。民法第一百九十七條第一項亦有明定。查原告主張之事實係發生於八十五年
      十一月二十一日，迄原告具狀請求賠償之八十九年八月八日早已逾二年之時效
      ，被告依此抗辯自屬有理。則原告之主張縱屬有據，亦已時效完成。
  四、從而，原告依國家賠償法第二條第二項、第五條、第十一條規定請求被告賠償
      損害五百萬元及其利息，併依民法第一百八十四條、第一百九十五條規定請求
      被告賠償其慰撫金五千萬萬元及其利息，均顯無理由，爰不經言詞辯論逕予判
      決駁回。原告受敗訴判決，其假執行之聲請即失所依據，應併予駁回。
、依民事訴訟法第二百四十九條第二項、第七十八條，裁定如主文
中      華      民      國    八十九    年      九      月      十九    日
                                        民事第四庭法      官  洪  于  智
右為正本係照原本作成
如對本判決上訴，須於判決送達後廿日內向本院提出上訴狀
中      華      民      國    八十九    年      九      月      十九    日
                                                  法院書記官  林  佳  蘋


司法院資訊處製作；財團法人民間司法改革基金會備份。
